【裁判字號】    91,上易,427
【裁判日期】    920318
【裁判案由】    清償借款
【裁判全文】
臺灣高等法院臺中分院民事判決  九十一年度上易字第四二七號
      上  訴  人  甲○○
      訴訟代理人  乙○○○
      法定代理人  丙○○
      訴訟代理人  丁○○
右當事人間請求清償借款事件，上訴人對於中華民國九十一年十月四日臺灣臺中地方
法院九十年度續字第四號第一審判決提起上訴，本院判決如左：
    主    文
上訴駁回。
第二審訴訟費用由上訴人負擔。
    事實及理由
一、上訴人上訴主張略以：兩造間請求清償借款事件，前經原法院以九十年度訴字第
    二二五號審理，並於民國九十年十一月二十日成立訴訟上和解在案，惟當日係訴
    外人鄭瑜萱向伊之訴訟代理人佯稱其於和解成立後會繼續繳納系爭借款利息等語
    ，詐騙伊訴訟代理人與被上訴人成立和解。惟嗣後鄭瑜萱並未繼續繳納系爭借款
    之利息，本件和解既因伊遭鄭瑜萱欺騙才同意與被上訴人和解，此一和解自有無
    效、得撤銷之事由，爰依民事訴訟法第三百八十條第二項之規定提起繼續審判之
    訴等情，求予廢棄原判決，並請求繼續審判之判決。
二、被上訴人則以：上訴人所主張並沒有得撤銷或無效之理由等語，以資抗辯。
三、按和解後當事人請求繼續審判，須和解有無效或得撤銷之原因者，始得為之，此
    觀之民事訴訟法第三百八十條第二項規定甚明。因此，審判上之和解，一經合法
    成立，該訴訟即完全了結，縱使當事人一造受有不利益之結果，亦不能就和解之
    法律關係更行主張，即無訴訟上或私法上無效或得撤銷之原因，不得請求繼續審
    判，以符法安定性（最高法院十七年上字第六六號判例參照）。
四、經查：(一)、本件被上訴人於原法院九十年度訴字第二二五號向上訴人及訴外人王
    美珠請求清償借款訴訟案，於九十年十一月二十日言詞辯論期日時兩造成立和解
    ，其和解內容為：「壹、被告願連帶給付原告新台幣（下同）六十一萬五千四百
    八十元整及自八十九年八月四日起至清償日止，按週年利率百分之八點三七計算
    之利息，及自八十九年九月四日起至九十年三月三日止，按上開利率百分之十計
    算之違約金，及自九十年三月四日起至清償日止，按上開利率百分之二十計算之
    違約金。貳、原告其餘請求拋棄。參、訴訟費用各自負擔。」，有上開案件和解
    筆錄在卷可稽，復為兩造所不爭執。上訴人主張雖是受鄭瑜萱佯稱要先代繳系爭
    借款及利息十萬元，即可將系爭借款轉由詹素芬（即提供不動產給被上訴人設定
    系爭借貸之抵押人）承擔，伊才受騙和解等語，證人鄭瑜瑄於本院亦到庭證稱伊
    是有跟華南銀行（指被上訴人之原審訴訟代理人簡精良）說要墊繳息等語，及證
    人王郁文證稱簡精良確有上開說詞，惟證人鄭瑜瑄證稱「後來因為我姑丈過世，
    所以我才沒有去繳錢，當時說我要繳利息的時候，簡精良說好，後來他們就到法
    庭內去和解。」等語（本院卷第七十五、七十六頁），是則鄭瑜萱嗣後未依承諾
    履行，顯係和解成立後所發生之事，與和解成立與否無涉，要亦與民法第八十八
    條第一項規定錯誤得為撤銷意思表示之要件不符，應非屬和解本身有無效或得撤
    銷之事由，既非上訴人對於重要之爭點有錯誤而為和解，上訴人自不得執此指該
    項和解有得撤銷之原因。(二)、又上訴人縱受鄭瑜萱之詐欺而為上開和解，惟依民
    法第九十二條第一項但書之規定，對於表意人為意思表示之詐欺行為係由第三人
    所為者，以相對人明知其事實或可得而知者為限，始得撤銷之。查證人簡精良於
    本院準備程序中稱「當時在庭外和解的時候有甲○○的母親乙○○○、鄭瑜瑄、
    王郁文，還有另外一位王郁文偕同到場的人，但我不知道姓名，他們在談私底下
    權利的事情我都不知道，當時這幾個人叫我一起來講，我就說不管他們債權債務
    的關係，銀行本身的立埸就是不干涉，只要扣款的帳戶有錢，我們電腦就會自動
    扣帳，至於錢由誰匯入我們都不予干涉，後來鄭瑜瑄小姐說這樣他可以負責，我
    說誰負責我們銀行不管，只要戶頭有錢就可以，之後，我就進去法庭開庭了，事
    後就和解，和解筆錄王郁文、上訴人都有到庭，也有簽名。」等語（本院卷第七
    十六、七十七頁），證人王郁文於原審法院審理中亦證稱係鄭瑜萱先提出願意繳
    款後，方提議先行和解等語（原審卷第六十七頁），從以上之證述，足徵兩造於
    和解當日係鄭瑜萱臨時先提出願意繳納利息，被上訴人認為可以，之後才和解的
    ，並不足以證明被上訴人當天即知悉鄭瑜萱所言係為詐騙上訴人而和解，故上訴
    人仍不得依民法第九十二條第一項之規定主張撤銷已同意和解之意思表示。(三)、
    再者，本件被上訴人向原法院起訴請求上訴人清償借款時，是以上訴人為連帶保
    證人，以擔保借款人王美珠向被上訴人借貸六十四萬元之本金、利息、違約金等
    債務，有被上訴人提出之消費者貸款契約影本一份附卷可稽，上訴人雖以伊僅向
    華南銀行南台中分行（南區）借貸，並沒有在華南銀行北台中分行（北區）借貸
    ，且伊又無資力，不可能為王美珠做保證，是鄭瑜萱為伊向華南銀行南台中分行
    辦理借貸時，因伊誤寫作廢，而將該作廢之契約書充作本件借貸之用，故被上訴
    人以無效之契約書向伊追討，而在訴訟上成立之和解應為無效云云，惟查，上訴
    人確有為王美珠為上開借貸之連帶保證一節，已經證人鄭瑜萱證述屬實，證人即
    承辦本件對保之陳裕芬證稱「我是系爭借款之對保人。我們辦理對保程序是由本
    人帶身分證及印章親自到銀行由本人親自簽名，我們會核對身分證正本無誤後，
    留存影本在卷內。當天是甲○○來銀行簽名及用印，我有核對身分證無誤。簽名
    絕對是他本人簽沒有錯。」等語（見原法院九十年度訴字第二二五言詞辯論筆錄
    ），上訴人亦自承上開契約書之簽名是伊所簽屬實，復經原法院囑託法務部調查
    局鑑定上開契約書上之「連帶保證人」欄位「甲○○」簽名字跡，與上訴人自認
    為真實之消費貸款申請及調查表、個人資料、切結書、借據等原本「甲○○」之
    簽名筆跡特徵相同，有該局九十一年七月二日調科貳字第０九一００四００五四
    ０號鑑定通知書一份附卷可稽（見原審卷第一一八頁），是上開契約書之「連帶
    保證人」欄之簽名既為上訴人所簽，自難謂該消費借貸之保證契約無效，且上訴
    人亦自認被上訴人是以其為連帶保證人之身分，起訴對伊請求，伊對該起訴之事
    實已詳閱過等情，顯然上訴人應知悉其以連帶保證人之身分而被訴，則其同意與
    被上訴人和解，亦難謂有被欺罔詐騙之情形，益見上訴人上開所辯，實無足取。
五、綜上所述，上訴人因未能舉證證明有遭被上訴人詐欺事由而為本件和解，或其他
    無效、得撤銷之事由，故其主張為不足採。兩造於九十年十一月二十日就原法院
    九十年度訴字第二二五號民事事件所為訴訟上和解，因無上訴人所指稱有無效或
    得撤銷之情形，上訴人請求繼續審判即無理由，不應准許。原審為上訴人敗訴之
    判決，並無不合。上訴意旨指摘原判決不當，求予廢棄改判，為無理由，應予駁
    回。
六、據上論結，本件上訴為無理由，依民事訴訟法第四百四十九條第一項、第七十八
    條，判決如主文。
中      華      民      國    九十二    年      三      月     十八     日
~B1民事第七庭審判長法官  簡清忠
~B2                法官  陳賢慧
~B3                法官  盧江陽
右為正本係照原本作成。
不得上訴。
~B                書記官  康孝慈
中      華      民      國    九十二    年      三      月     十八     日
                                                                        Ｙ


司法院資訊處製作；財團法人民間司法改革基金會備份。
